【裁判字號】    90,上易,223
【裁判日期】    900308
【裁判案由】    傷害等
【裁判全文】
臺灣高等法院高雄分院刑事判決                      九十年度上易字第二二三號
    上 訴 人  丙○○
    即 被 告
右上訴人因傷害等案件，不服臺灣高雄地方法院八十九年度易字第四一二六號中華民
國八十九年十二月六日第一審判決（起訴案號：臺灣高雄地方法院檢察署八十九年度
偵字第一七八○四號），提起上訴，本院判決如左：
      主  文
原判決撤銷。
丙○○共同傷害人之身體，處有期徒刑貳月，如易科罰金以參佰元折算壹日。
      事  實
一、丙○○於民國八十九年六月二十八日下午五時五十分許，駕駛未懸掛車牌之自用
    小客貨車搭載邱俊男（前經檢察官為不起訴處分），由鳳山往楠梓方向行使，途
    經高雄市楠梓區○○○○○路旁之西側便道，因所駕駛之自小貨車未懸掛車牌而
    遭高雄市政府警察局交通大隊七分隊助理員乙○○攔車檢查，乙○○以丙○○未
    帶證件欲查扣該車，經丙○○要求乙○○放行遭拒絕，竟與同車之邱俊男共同基
    於妨害甲務及傷害之犯意聯絡，出手毆打依法執行交通勤務之交通助理員乙○○
    ，致乙○○受有頭部外傷、臉部擦傷一甲分及右肘擦傷十甲分等傷害，邱俊男與
    丙○○並伺機分頭逃逸，嗣邱俊男為警逮捕後，供出丙○○之姓名而查獲。
二、案經乙○○訴由高雄市政府警察局楠梓分局移送台灣高雄地方法院檢察署檢察官
    偵查起訴
     理  由
一、訊據上訴人即被告丙○○固不諱言有於右揭時、地駕車搭載邱俊男，遭告訴人乙
    ○○攔車檢查，因告訴人表示要查扣該車而向其求情遭拒絕等情，然矢口否認有
    任何妨害甲務及傷害之犯行，辯稱：我沒有毆打乙○○，是邱俊男看乙○○不願
    放行，就與乙○○談並與他拉扯，是邱俊男打的，不是我打的，後來因見邱俊男
    離開才尾隨其離去云云。經查：右揭犯罪事實，業據告訴人指訴綦詳，核與證人
    即案發後到場處理之楠梓分局警員蘇國榮所證稱：「當時邱俊男被帶至交通隊，
    被告逃跑，我為邱某作筆錄，被害人說被告與邱某二人與他發生拉扯並打他，當
    時有民眾以一一○電話報警，邱某被巡邏警網逮捕，但被告逃逸了」。「我見被
    害人衣服被扯破，眼鏡也壞了，且臉上還有傷，故建議他去驗傷。」等語相符（
    見原審卷第三十五頁背面及第三十六頁）。又前開傷勢係遭被告與邱俊男共同毆
    打所致，業經告訴人於案發當日所為之報告中載明，有該報告附卷可資為證，告
    訴人當場確實受有如事實欄所載之傷勢，亦有診斷證明書一紙附卷足參；被告丙
    ○○於原審時雖辯稱係因告訴人事後與邱俊男達成和解，所以串供將本件犯行歸
    咎於他云云，然查案發之時，確有民眾看見告訴人乙○○遭人毆打而向一一０報
    案，黃某並於警員蘇國榮到場時向其陳述有二人打他，經蘇某記載於高雄市政府
    警察局勤務指揮中心受理各類案件紀錄表中，告訴人並於案發之日撰寫前開報告
    ，有該紀錄表及報告在卷可稽，當時邱俊男既未與告訴人和解，告訴人自無刻意
    偏袒邱俊男而誣陷被告之理，況且乙○○始終均堅稱被告確實有出手毆打他，縱
    告訴人因與邱文男達成和解，致對邱文男是否有參與毆打之指訴前後不一，亦無
    礙於其對被告犯行指訴之真實性。此外，證人蘇國榮尚證稱查獲邱俊男之時，因
    邱某堅持不願透露被告之姓名，故未於警訊中請被告作筆錄，且邱俊男於原審審
    理時亦證稱查獲當時其知道被告聯絡方式，但沒說（見原審卷第三十六頁），顯
    見邱俊男並非不知被告之聯絡方式，若其果要誣陷被告，大可於為警查獲後直接
    供出被告之姓名，何需事後再強詞誣賴，況被告既目睹邱俊男毆打警員且為警逮
    捕，若其未出手毆打，何以心虛逕自逃逸，顯見被告前述所辯係事後卸責之詞，
    不足採信，本件事證明確，被告之犯行洵堪認定。
二、核被告丙○○所為係犯刑法第一百三十五條第一項之對執行職務甲務員施強暴罪
    及第二百七十七條第一項之傷害罪。被告以一強暴行為觸犯上開二罪名，為想像
    競合犯，應從一重之傷害罪處斷，被告與邱俊男就前述犯行，有犯意聯絡與行為
    之分擔，均為共同正犯。又刑法第四十一條業經總統於九十年一月十日修正甲佈
    施行，於同年月十二日生效，被告之犯罪時間雖在上開條文修正生效前，然經比
    較新舊法律之規定，新修正之條文對於易科罰金之條件有利於行為人，依刑法第
    二條第一項前段規定，自應依新修正之刑法第四十一條第一項為易科罰金之依據
    ，併予敘明。
三、原審予以論罪科刑，固非無見，惟查刑法第四十一條業經總統於九十年一月十日
    修正甲佈施行，於同年月十二日生效，被告之犯罪時間雖在上開條文修正生效前
    ，然經比較新舊法律之規定，新修正之條文對於易科罰金之條件有利於行為人，
    依刑法第二條第一項前段規定，自應依新修正之刑法第四十一條第一項為易科罰
    金之依據，原審未及為新、舊法之比較適用，尚有未合，被告丙○○上訴意旨，
    否認犯罪，指摘原判決不當，雖無理由，惟原判決既有上開可議，仍應由本院予
    以撤銷改判，審酌被告丙○○駕駛汽車未懸掛車牌，遇警察攔檢，非但不服糾舉
    ，更蓄意動手毆打執行職務員警，枉顧法紀及他人生命身體安全，且犯罪後猶否
    認犯行態度不佳等一切情狀，仍如原審量處有期徒刑二月，並諭知易科罰金之折
    算標準。
據上論結，應依刑事訴訟法第三百六十九條第一項前段、第三百六十四條、第二百九
十九條第一項前段、刑法第二條第一項前段、第二十八條、第一百三十五條第一項、
第二百七十七條第一項、第五十五條，修正後刑法第四十一條第一項、罰金罰鍰提高
標準條例第一條前段、第二條，判決如主文。
本案經檢察官陳惠珠到庭執行職務。
中    華    民    國         九十       年      三      月      八      日
                              臺灣高等法院高雄分院刑事第七庭
                                  審判長法官  王光照
                                        法官  黃仁松
                                        法官  黃憲文
右正本證明與原本無異。
不得上訴。
                  書記官  黃玉珠
中    華    民    國         九十       年      三      月      九      日
附錄：本判決論罪科刑法條：
刑法第一百三十五條第一項
對於甲務員依法執行職務時，施強暴脅迫者，處三年以下有期徒刑、拘役或三百元以
下罰金。
刑法第二百七十七條第一項
傷害人之身體或健康者，處三年以下有期徒刑，拘役或一千元以下罰金。
                                                                      Ｈ


司法院資訊處製作；財團法人民間司法改革基金會備份。
